【裁判字號】    96,交易,612
【裁判日期】    970701
【裁判案由】    過失傷害
【裁判全文】
臺灣板橋地方法院刑事判決             96年度交易字第612號
公  訴  人  臺灣板橋地方法院檢察署檢察官
被      告  乙○○
上列被告因過失傷害案件，經檢察官提起公訴（96年度調偵字第
551 號），本院判決如下：
    主  文
乙○○因過失傷害人，處有期徒刑月，如易科罰金，以新臺幣
壹仟元折算壹日，減為有期徒刑壹月又拾伍日，如易科罰金，以
新臺幣壹仟元折算壹日。
    事  實
一、乙○○於民國95年8 月19日上午10時20分許，駕駛車號G9-6
    485 號自用小客車沿臺北縣泰山鄉○○路東往西方向行駛，
    行至泰山鄉○○路與楓江路口時欲左轉楓江路，原應注意轉
    彎時應遵守燈光號誌，而當時燈光號誌為甫自紅燈變換為直
    行綠燈，不得左轉，依當時情形，並無不能注意之情事，竟
    疏未注意，在燈光號誌甫自紅燈變換為直行綠燈時即搶先左
    轉，適對向車道（即新五路上西往東方向）之外側車道上有
    彭郁賢（原名彭如億）騎乘CYN-906 號重型機車後載甲○○
    、見燈光號誌自紅燈變換為綠燈而起步欲直行穿越該交岔路
    口，乙○○所駕駛之自用小客車於正在左轉之際，其車前保
    險桿處撞擊彭郁賢所騎乘機車之左側（約在後座乘客甲○○
    左腳腳踝附近的位置），彭郁賢的機車因而人車倒地，甲○
    ○受有左踝內側骨折、外踝韌帶破裂之傷害。
二、案經甲○○訴由臺北縣政府警察局新莊分局報請臺灣板橋地
    方法院檢察署檢察官偵查起訴。
    理  由
一、訊據被告乙○○固坦承於上揭時地駕駛自用小客車左轉時與
    告訴人甲○○乘坐的機車發生碰撞、告訴人甲○○因而受傷
    之事實，惟否認有何過失傷害犯行，辯稱：伊當時左轉的時
    候是綠燈，伊前面還有一部車子要迴轉，伊慢慢開過去，告
    訴人所乘坐的機車是在最外側的車道，他們是紅燈，因為機
    車佔用到右轉的車道，擋住後面要右轉的車輛，後面的車輛
    對機車按喇叭，所以機車才起步衝過來撞到伊小客車的前面
    云云。經查：
  (一)上揭過失傷害之犯罪事實，業據告訴人甲○○、證人彭郁賢
    均於警詢、偵查時陳述明確，並有道路交通事故調查報告表
    （一）、（二）、事故現場圖、甲○○診斷證明書一件，及
    現場暨車損照片十二幀在卷可稽。
  (二)查本件車禍事故現場之泰山鄉○○路與楓江路交岔口，就新
    五路東往西方向（即被告車行方向）之車輛欲左轉至楓江路
    時，設有左轉專用時相，左轉專用時相係採綠燈遲閉方式。
    該交岔路口之行車管制號誌情形為：(1)新五路東往西方向（
    即被告車行方向）直行箭頭綠燈（不得左轉）、新五路西往
    東方向（即告訴人所乘坐機車之行進方向）為綠燈，南北向
    之楓江路則為紅燈。(2)新五路東往西方向（即被告車行方向
    ）直行箭頭綠燈、且亦左轉箭頭綠燈，新五路西往東方向（
    即告訴人所乘坐機車之行進方向）變換為紅燈，南北向之楓
    江路仍為紅燈。(3)新五路東往西方向（即被告車行方向）變
    換為紅燈，新五路西往東方向（即告訴人所乘坐機車之行進
    方向）仍為紅燈，南北向之楓江路則變換為綠燈，繼而再重
    複上開(1)、(2)、(3)，此有臺北縣政府警察局新莊分局偵查報
    告在卷可稽（見臺灣板橋地方法院檢察署95年度偵字第2607
    7 號卷第43頁）。而在上開(3)時，新五路西往東方向（即告
    訴人所乘坐機車之行進方向）雖為紅燈，亦同時出現右轉箭
    頭綠燈，此有臺灣板橋地方法院檢察署就告訴人提出該交岔
    路口號誌情形錄影光碟之勘驗筆錄在卷可按（見臺灣板橋地
    方法院檢察署96年度調偵字第551 號卷第3 頁）。
  (三)查被告於警詢時即自陳「我由新五路要左轉楓江路，我要轉
    的時候是四個箭頭綠燈全亮，我轉快到碰撞地點時對方的綠
    燈才亮，我看到對方騎過來時我就停下來了」等語（見臺灣
    板橋地方法院檢察署95年度偵字第26077 號卷第6 頁），是
    依被告於警詢時之陳述，以及告訴人甲○○、證人彭郁賢於
    警詢時之陳述，均稱在兩車發生碰撞之際，新五路西往東方
    向（即告訴人所乘坐機車之行進方向）直行為綠燈，應可肯
    定。被告嗣於偵審時才改稱：告訴人所乘坐的機車他們是紅
    燈，右轉綠燈，因為機車佔用到右轉的車道，擋住後面要右
    轉的車輛，後面的車輛對機車按喇叭，所以機車才起步衝過
    來撞伊車云云，殊難採信。
  (四)況且，被告於偵審時雖稱：我左轉的時候是綠燈，告訴人所
    乘坐的機車他們是紅燈，右轉綠燈，因為機車佔用到右轉的
    車道，擋住後面要右轉的車輛，後面的車輛對機車按喇叭，
    所以機車才起步衝過來云云，然依前述該交岔路口行車管制
    號誌情形，在新五路東往西方向（即被告車行方向）直行箭
    頭綠燈、且亦左轉箭頭綠燈的情況下，新五路西往東方向（
    即告訴人所乘坐機車之行進方向）乃是紅燈，且無右轉箭頭
    綠燈，由此亦可見被告所事實不符，而難採信。
  (五)事實上，被告於警詢時稱：我要轉的時候是四個箭頭綠燈全
    亮，我轉快到碰撞地點時對方的綠燈才亮云云，所謂「快到
    碰撞地點時對方的綠燈才亮」乙節，亦與前述該交岔路口行
    車管制號誌情形不符。換言之，在新五路東往西方向（即被
    告車行方向）直行箭頭綠燈、且亦左轉箭頭綠燈的情況下，
    新五路西往東方向（即告訴人所乘坐機車之行進方向）乃是
    紅燈，縱使嗣後變換號誌，新五路東往西方向（即被告車行
    方向）變換為紅燈，但新五路西往東方向（即告訴人所乘坐
    機車之行進方向）仍是紅燈，只是會同時出現右轉箭頭綠燈
    而已，並不會出現被告所謂「快到碰撞地點時對方的綠燈才
    亮」之情形，是被告於警詢時所謂「快到碰撞地點時對方的
    綠燈才亮」乙節，亦非可信。
  (六)本件車禍之發生，應以告訴人甲○○及證人彭郁賢所稱：機
    車原來是在停等紅燈，嗣因後面車子按喇叭，才看到紅燈已
    變換為綠燈，機車因而起步後發生碰撞等情，較為可採。又
    以卷附車禍發生後兩車相關位置之照片（見臺灣板橋地方法
    院檢察署95年度偵字第26077 號卷第17頁），以及被告之自
    用小客車刮痕位置在車前保險桿中央附近，而坐在機車後座
    的告訴人則是左腳腳踝承受猛力撞擊致骨折等情以觀，本件
    車禍應是被告駕駛之自用小客車於正在左轉之際其車前保險
    桿處撞擊彭郁賢機車之左側（約在後座乘客甲○○左腳腳踝
    附近的位置），乃顯而易見，被告謂是機車起步衝過來撞到
    伊小客車的前面云云，實屬卸責之詞。
  (七)再者，就告訴人甲○○及證人彭郁賢所稱：機車原來是在停
    等紅燈，嗣因後面車子按喇叭，才看到紅燈已變換為綠燈，
    機車因而起步等語，所見之「綠燈」並非紅燈狀態下之右轉
    箭頭綠燈，此據告訴人甲○○於偵查中陳明在卷（見臺灣板
    橋地方法院檢察署95年度偵字第26077 號卷第39頁）。參以
    前揭(三)所述，依被告於警詢時之陳述，亦可佐見本件車禍發
    生時，在新五路西往東方向（即告訴人所乘坐機車之行進方
    向）乃是直行綠燈。換言之，當時證人彭郁賢騎乘機車是見
    直行綠燈號誌亮起才起步，絕非見紅燈狀態下之右轉箭頭綠
    燈而起步。綜前所述，本件車禍發生之時間，應是在前揭(二)
    所述該交岔路口之行車管制號誌情形甫自(3)變換為(1)新五路
    東往西方向（即被告車行方向）直行箭頭綠燈（不得左轉）
    、新五路西往東方向（即告訴人所乘坐機車之行進方向）為
    綠燈（南北向之楓江路則為紅燈）時發生，當時被告車行方
    向之燈光號誌甫自紅燈變換為直行綠燈，但不得左轉，然被
    告駕駛自用小客車搶先左轉，而在左轉之際撞擊對向由證人
    彭郁賢所騎乘、甫起步直行的機車左側，機車後座的告訴人
    甲○○因而左腳腳踝附近受傷，殆可肯定。
  (八)按汽車行駛至交岔路口，其行進、轉彎，應遵守燈光號誌或
    交通指揮人員之指揮，此觀道路交通安全規則第102 條第1
    項第1 款之規定甚明。則被告駕駛自用小客車行至泰山鄉○
    ○路與楓江路口時欲左轉楓江路，自應注意轉彎時應遵守燈
    光號誌，而當時燈光號誌為甫自紅燈變換為直行綠燈，被告
    理應不得左轉，以避免危險之發生，詎其貿然搶先左轉，於
    正在左轉之際其車前保險桿處撞擊彭郁賢所騎乘機車之左側
    ，機車後座的告訴人甲○○因而受傷，被告有違上開道路交
    通安全規則之規定甚明。查肇事當時為日間，天候晴，路面
    乾燥、無缺陷，道路無障礙物、視距良好等情，均據上開道
    路交通事故調查報告表載明，並無不能注意之情事，被告竟
    疏未注意上開道路交通安全規則之規定駕車，肇致本件車禍
    ，自難辭過失之責。而告訴人甲○○確因本件車禍受傷，已
    如前述，則與被告之過失行為間並有相當因果關係，從而，
    被告上開所辯應不可採，本件事證明確，被告過失犯行洵堪
    認定。
二、核被告乙○○所為，係犯刑法第284 條第1 項前段之過失傷
    害罪。爰審酌被告之過失程度，致告訴人受傷之傷勢，及其
    迄今尚未與告訴人甲○○達成民事賠償和解，與其犯罪後態
    度等一切情狀，量處如主文所示之刑，並諭知易科罰金之折
    算標準。末查被告犯罪後，中華民國96年罪犯減刑條例業已
    制定，經總統於96年7 月4 日公布，並自同年月16日起生效
    施行，本件被告之上開犯罪時間，係在96年4 月24日以前，
    覆核無該條例所列不予減刑之情形，合於減刑條件，爰依該
    條例第2 條第1 項第3 款規定減其宣告刑二分之一，併諭知
    易科罰金之折算標準。
據上論斷，應依刑事訴訟法第299 條第1 項前段，刑法第284 條
第1 項前段、第41條第1 項前段，刑法施行法第1 條之1 第1 項
、第2 項前段，中國民國96年罪犯減刑條例第2 條第1 項第3 款
，第7 條，判決如主文。
本案經檢察官陳佳宏到庭執行職務。
中    華    民    國    97    年    7     月    1     日
                        交通法庭  法  官  戴嘉清
以上正本證明與原本無異
如不服本判決應於送達後10日內向本院提出上訴狀
                                  書記官  廖貞音
中    華    民    國    97    年    7     月    9     日
附錄本案論罪科刑法條全文：
刑法第284 條
因過失傷害人者，處六月以下有期徒刑、拘役或五百元以下罰金
。致重傷者，處一年以下有期徒刑、拘役或五百元下罰金。
從事業務之人，因業務上之過失傷害人者，處一年以下有期徒刑
、拘役或一千元以下罰金。致重傷者，處三年以下有期徒刑、拘
役或二千元以下罰金。


司法院資訊處製作；財團法人民間司法改革基金會備份。
